臺灣高雄地方法院刑事判決　　　　　　　　　　　　九十一年度交易字第一一七號
　　公　訴　人　臺灣高雄地方法院檢察署檢察官
　　被　　　告　甲○○
右列被告因過失傷害案件，經檢察官提起公訴（九十年度偵字第一三三五四號），本
院判決如左：
    主  文
甲○○因過失傷害人，累犯，處有期徒刑貳月，如易科罰金，以參佰元折算壹日。
    事  實
一、甲○○考領有普通大貨車駕駛執照，於民國八十四年間因違反麻醉藥品管理條例
    案件，經法院判處有期徒刑二年八月確定在案，於八十七年五月十四日縮短刑期
    執行完畢，猶不知謹慎。於民國九十年七月十一日（起訴書誤繕為同月二十一日
    ）上午十時二十分許，駕駛車牌號碼ＸＡ─二一二一八號自用小客車停放在高雄
    市○○區○○路五八八號（起訴書誤繕為五九○號）前時，本應注意停車時應依
    車輛順行方向緊靠道路右側停放，且停車向外開啟車門時，應注意行人、車輛並
    讓其先行，而當時天氣陰，有日間自然光，柏油路面潮濕，但無任何障礙物，視
    距良好，且依其智識、能力並無不能注意之情事，詎甲○○未注意緊靠道路右側
    停放，且未注意察看後方有無行人、車輛，即貿然向左（即往南）開啟駕駛座車
    門，適有丙○○（有戴安全帽）騎乘車牌號碼ＲＫＫ─八○一號輕型機車，同向
    沿榮華路西向車道慢車道行駛至甲○○之自小客車旁，造成所騎乘之輕機車後車
    座右側踏板處遭甲○○之自小客車車門撞擊，使丙○○人、車均往西南滑倒，致
    丙○○受有頭部外傷合併顱內出血、頭皮撕裂傷、背部挫傷及腰椎間盤突出等傷
    害。甲○○於肇事後，犯罪未被發覺前，主動向據報前往現場處理且尚不知犯罪
    嫌疑人之高雄市政府警察局鼓山分局龍華路派出所警員乙○○坦承肇事，俟並接
    受本院裁判。
二、案經丙○○訴由高雄市政府警察局鼓山分局報請臺灣高雄地方法院檢察署檢察官
    偵查起訴。
    理  由
一、訊據被告甲○○，固坦承於右揭時、地停放車牌號碼ＸＡ─二一二一八號自用小
    客車後，於開啟駕駛座車門時，與自其左後方騎乘機車行駛而來之告訴人丙○○
    發生碰撞，使丙○○人、車倒地，惟矢口否認有何過失傷害犯行，辯稱：伊看後
    方路口為紅燈號誌才開啟車門，且車門已打開四十五度時，告訴人才撞上來，伊
    沒有有過失云云。然查，本件車禍係發生在高雄市○○路路與瑞興街交岔路口處
    ，榮華路路為雙向四線車道，西向快車道寬三˙四公尺、慢車道寬四˙五公尺，
    車禍發生時，被告自小客車係停在榮華路西向慢車道即榮華路五八八號前，右前
    、後車輪距離路邊○˙八公尺，且車禍現場無任何煞車痕，此有道路交通事故調
    查報告表及肇事現場照片在卷可稽，顯見被告於肇事時，確未緊靠道路右側停車
    ，至為顯然。又車禍發生後，被告之自小客車駕駛座車門下方有撞擊痕跡，告訴
    人之機車倒在被告之自小客車左前方（即西南方）約二˙八公尺，且其機車後車
    座右側踏板處毀損，此有上開事故調查報告表、車禍現場暨車損照片在卷可憑，
    由上開告訴人之行駛方向、倒地位置及車損等情研判，足徵本件車禍發生時，告
    訴人騎乘機車沿榮華路西向慢車道行駛而來，被告疏未注意及此，逕自向左（即
    往南）開啟駕駛座車門，造成其其自小客車左側駕駛座車門撞到已行至車旁之告
    訴人機車後車座車右側踏板處，使告訴人受有往南之作用力，而人、車往西南滑
    倒地，灼然至明，是被告辯稱係告訴人撞其之自小客車車門云云，即難採信。
二、按汽車停車時，應依車輛順行方向緊靠道路右側，且停車開啟車門時，應注意行
    人、車輛，並讓其先行，道路交通安全規則第一百十二條第一項第十款、第十五
    款定有明文。被告甲○○既考領有普通大貨車駕駛執照，前揭規定自應知悉，且
    亦為其應注意並能注意之義務，而肇事當時天候陰，有日間自然光，柏油路面潮
    濕，但無其他障礙物，視距良好，且依其智識、能力並無不能注意之情事，詎被
    告竟疏未注緊靠道路右側停車，貿然將車停在距右側路邊○˙八公尺處，且疏未
    注意告訴人騎乘機車同向自後行駛而來，逕自開啟車門而肇致本件車禍，其駕駛
    行為有過失，彰彰甚明。又由被告左側駕駛座車門下方留有撞擊痕，及告訴人後
    車座右側踏板處毀損等情研判，顯見告訴人已將機車車頭騎至被告左側車門旁，
    始遭被告開啟之車門碰撞無訛，是告訴人對被告貿然開啟車門之行為顯無注意之
    可能，其就本件車禍之發生並無過失。且告訴人於車禍發生時確有配戴安全帽，
    此亦有上開道路交通事故調查報告表及現場照片可憑，被告辯稱告訴人未戴安全
    帽云云，即非有據，難以採信。再告訴人確因本件車禍受有頭部外傷合併顱內出
    血、頭皮撕裂傷、背部挫傷及腰椎間盤突出等傷害，此有高雄醫學大學附設中和
    紀念醫院分別於九十年七月二十五日及九十一年四月二十四日出具之診斷證明書
    二紙在卷可憑，且經本院依職權向高雄醫學大學附設中和紀念醫院函查結果：告
    訴人確因本件車禍受有頭部外傷合併顱內出血、頭皮撕裂傷、背部挫傷而住院治
    療，於門診追蹤治療中因四肢麻木，經磁共振檢查顯示腰椎間盤脫出，且此外傷
    性腰椎間盤脫出可能因本件車禍造成，此有該醫院九十一年五月二十日（九一）
    高醫附秘字第一二三一號函在卷可憑。再參以告訴人騎乘之機車遭被告之自小客
    車左前車門碰撞後，人、車往西南滑行約二˙八公尺遠，及被告自承告訴人於車
    禍發生後頭朝南（即朝雙黃實線）仰躺於地上（亦即告訴人於車禍後背部著地）
    等情，可見告訴人所受之上開傷害確均係因本件車禍所造成，被告辯稱告訴人所
    受之腰椎間盤脫出，非本件車禍肇致云云，不足採信。職是，告訴人所受前開傷
    害與被告犯行間，顯有相當因果關係。本件罪證已臻明確，被告過失傷害犯行，
    洵堪認定。
三、雖被告在劃設有黃標線之禁止停車區○○○○○道路交通安全規則之規定，然本
    件車禍係因告訴人未緊靠道路右側停車且貿然開啟車門所肇致，與被告違規停車
    並無因果關係，是公訴人指稱被告在禁止停車區停車致告訴人受傷云云，尚有誤
    會，附此敘明。
四、核被告所為，係犯刑法第二百八十四條第一項前段之過失傷害罪。被告肇事後，
    犯罪未被有偵查權之機關發覺前，主動向前往現場處理之高雄市政府警察局鼓山
    分局龍華路派出所警員乙○○坦承肇事，業經證人乙○○證述明確，俟並接受本
    院裁判，堪認合乎自首要件，應依刑法第六十二條前段規定，減輕其刑。又被告
    於民國八十四年間因違反麻醉藥品管理條例案件，經法院判處有期徒刑二年八月
    確定在案，於八十七年五月十四日縮短刑期執行完畢，有臺灣高等法院被告全國
    前案紀錄表暨刑案查註紀錄表各一份可憑，其於五年內再犯本件有期徒刑以上刑
    之罪，為累犯，應依刑法第四十七條規定加重其刑，並依法先加後減。爰審酌被
    告疏未緊靠路邊停車即貿然開啟車門行而肇事，犯後否認犯行，態度不佳，其過
    失之程度，及未賠償告訴人所受損害等一切情狀，爰量處如主文所示之刑，並諭
    知易科罰金折算標準。
據上論斷，應依刑事訴訟法第二百九十九條第一項前段，刑法第二百八十四條第一項
前段、第六十二條前段、第四十七條、第四十一條第一項，罰金罰鍰提高標準條例第
一條前段、第二條，判決如主文。
本案經檢察官楊忠誠到庭執行職務。
中      華      民      國    九十一    年      六      月     二十     日
                                  臺灣高雄地方法院交通法庭
                                      法  官  廖  純  卿
右正本證明與原本無異。
如不服本判決，應於判決送達後十日內，向本院提出上訴狀。
                                      書記官  林  孝  聰
中      華      民      國    九十一    年      六      月     二十     日
附錄法條：
刑法第二百八十四條第一項。
因過失傷害人者，處六月以下有期徒刑、拘役或五百元以下罰金，致重傷
者，處一年以下有期徒刑、拘役或五百元以下罰金。
從事業務之人，因業務上之過失傷害人者，處一年以下有期徒刑、拘役或
一千元以下罰金，致重傷者，處三年以下有期徒刑、拘役或二千元以下罰
金。
